臺灣高雄地方法院民事判決
111年度訴字第207號
原      告  柯懿倫  
訴訟代理人  李祐銜律師

被      告  黃致盛  

上列當事人間請求損害賠償等事件，本院於民國111年5月26日言
詞辯論終結，判決如下：
    主  文
被告應給付原告新臺幣1,162,433 元，其中450,000 元自民國10
8 年6 月26日起至民國110年7月19日止，按週年利率百分之20計
算之利息，暨自民國110年7月20日起至清償日止，按週年利率百
分之16計算之利息；其中475,984 元自108 年7 月26日起至民國
110年7月19日止，按週年利率百分之20計算之利息，暨自民國11
0年7月20日起至清償日止，按週年利率百分之16計算之利息。
原告其餘之訴駁回。
訴訟費用由被告負擔。
本判決於原告以新臺幣387,000元供擔保後得假執行。但被告如
以新臺幣1,162,433 元預供擔保後，得免為假執行。
原告其餘假執行之聲請駁回。
    事實及理由
壹、程序事項：
    被告經合法通知，未於言詞辯論期日到場，核無民事訴訟法
    第386 條各款所列情形，爰依原告之聲請，由其一造辯論
    而為判決。 
貳、實體事項：
一、原告主張：被告及訴外人林沛廣分別係高雄市○○區○○路000
    號「群益中古車行」之負責人、業務員，惟其二人共同意圖
    為自己不法之所有，基於詐欺之犯意聯絡，分別為下列行為
    ：
　㈠於民國107年10月間某日，在高雄市新興區自強路附近某居酒
    屋，由林沛廣先向原告佯稱：可投資購買中古車，交由伊等
    保管，代為銷售後以賺取價差，且每月貸款會由被告支付云
    云，續由被告與原告談論相關細節，原告因而陷於錯誤，依
    林沛廣指示，以原告之配偶即訴外人楊子欣之名義為借款人
    、原告擔任連帶保證人，分別向訴外人台新大安租賃股份有
    限公司（下稱台新大安公司）及裕融企業股份有限公司（下
    稱裕融公司）貸款新臺幣（下同）480,000元、450,000元以
    購買車牌號碼000-0000號、AWB-9022號自小客車（下分別稱
    甲車、乙車，合稱系爭汽車），嗣原告以楊子欣名義借款購
    得系爭汽車後，將系爭汽車交被告保管並代為銷售。
　㈡於107年12月間某日，被告向原告佯稱系爭汽車能賺取之價差
    過小，原告可以信貸方式籌措資金，俟系爭汽車出售後，加
    上信貸之款項，再購買更高價位之車輛轉售，以賺取更大利
    潤，每月貸款亦均由被告支付云云，致原告陷於錯誤，依被
    告之指示，於107年12月17日向訴外人渣打國際商業銀行股
    份有限公司（下稱渣打商業銀行）申辦信用貸款150,000元
    ，並於銀行撥款後，扣除3萬元留為己用後，餘款120,000元
    則交付被告作為購車資金。
　㈢於108年6月間某日，被告復向原告佯稱系爭汽車所能賺取之
    價差過小，原告可以信貸方式籌措資金，俟系爭汽車出售後
    ，加上信貸之款項，再購買更高價位之車輛轉售，以賺取更
    大利潤，每月貸款亦均由被告支付云云，致原告陷於錯誤，
    依被告之指示向渣打商業銀行申辦信用貸款150,000元，並
    於銀行撥款後，扣除30,000元留為己用後，餘款120,000元
    則交付被告作為購車資金。詎被告未將系爭汽車出售，反據
    為己有，且未依約繳納該等貸款，致債權人裕融公司、台新
    大安公司持原告簽發之本票聲請本票裁定獲准，分別請求原
    告還款450,000元及自108年6月26日起、475,984元及自108
    年7月26日起，均至清償日止，按年息百分之20計算之利息
    ，原告始知受騙（原證1-4），而關於渣打商業銀行信用貸
    部分，經協商後尚有餘額236,449元仍未清償。綜上，被告
    上開行為致原告受有負擔前開債務之損害，原告自得依民法
    第184條第1項後段請求被告賠償1,162,433元（計算式：450
    ,000元＋475,984元＋236,449元＝1,162,433元）。
　㈣倘認被告上開所為不構成侵權行為，然被告於偵查中自承原
    告投資購買系爭汽車時，兩造即約定車貸及信用貸款均由被
    告負責繳納，另渣打商業銀行同意原告就以110年8月10日起
    至120年7月10日止分期按月清償2,685元之方式繳款信用貸
    款餘額計236,449元，惟被告至今已長達2年以上未依約繳款
    ，難認其有繼續繳款之意願及可能，原告自得就未到期部分
    預為請求，請求被告給付236,449元，是被告既有上述未依
    約繳納貸款情事，原告依前開約定及債務不履行之法律關係
    ，自得請求被告給付1,162,433元（計算式：450,000元＋475
    ,984元＋236,449元＝1,162,433元）。為此，爰依法提起本訴
    。
　㈤並聲明：
　⒈被告應給付原告1,162,433元，及其中450,000元自108年6月2
    6日起、其中475,984元自108年7月26日起，均至清償日止，
    按年息百分之20計算之利息。
　⒉願供擔保，請准宣告假執行。
二、被告均未於言詞辯論期日到場，亦未提出書狀作何聲明或陳
    述。 　　
三、經查：
　㈠原告依據兩造契約約定請求被告為上開給付，為有理由。
　⒈原告主張其有於上開各時、地，分別和被告約定投資二手車
    買賣事宜，由原告負責融資購買二手車，再將車輛交付予被
    告保管及出售而賺取價差，嗣又約定由原告負責以其信用貸
    款，再將貸得款項交付予被告，使被告得以系爭汽車出售後
    之款項及該等信用貸款款項購買更高價位之車輛轉售，獲取
    更高利潤，而原告以楊子欣名義向台新大安公司、裕榮公司
    以系爭汽車擔保借貸之480,000、450,000元貸款，原告並擔
    任連帶保證人，以及以原告名義向渣打公司貸款之150,000
    元、150,000元部分均由被告支付等事實，經被告於另案偵
    查中坦承不諱，核與證人即林沛廣於另案偵查中證述：其係
    受被告雇用之車商業務員，原告曾透過其和被告洽談辦理車
    貸事宜，其亦曾受被告指示向原告收受120,000元後，交付
    予被告等節、證人即台新大安公司對保兼業務人員洪俊維、
    裕融公司對保兼業務人員邱政勛於另案偵查中分別證述系爭
    汽車核貸對保內容等節、證人楊子欣證述其有出借其名義供
    原告為前開車貸等節大致相符（以上參見臺灣橋頭地方檢察
    署110年度偵字第4909號偵卷第38頁；臺灣橋頭地方檢察署1
    09年度他字第556號偵卷第104至106頁；臺灣橋頭地方檢察
    署108年度他字第2831號偵卷第35至36、190頁），並有裕融
    公司108年10月15日108北裕法字第10239524號函暨所附之乙
    車申辦分期付款相關資料、台新大安公司108年12月21日台
    新大安租賃（108）法字第1810230018號函暨所附之甲車申
    請書及契約書等相關資料、林沛廣提出之其與原告之通訊軟
    體LINE對話截圖、兩造之LINE對話截圖、原告於107年12月1
    7日向渣打公司借貸15萬元之理享貸_信用貸款約定書、客戶
    借款備忘函、107年10月23日本票、台新大安公司還款明細
    表、核准建議書、乙車之裕融公司核貸建議書、遠東國際商
    業銀行股份有限公司消費者貸款申請書、原告夫婦之身分證
    正反面及駕照影本、行照、擔保車輛及契約簽屬確認單、汽
    （機）車過戶登記書、汽車新領牌照登記書、分期付款暨債
    權讓與契約、本票、債權讓與暨委託撥款確認書、裕融公司
    進件資料確認書等件在卷可稽（參見前揭第2831號偵卷第51
    至58、61至70、73至119頁；前揭第556號偵卷第17至39頁；
    前揭第4909號偵卷第45至70、107頁）。而被告經合法通知
    ，未於言詞辯論期日到庭爭執，亦未提出任何書狀答辯，依
    民事訴訟法第280條第3項前段規定視為自認，自堪信原告主
    張為真實。
　⒉原告借用楊子欣名義向裕融公司、台新大安公司為上開汽車
    貸款，故原告乃係該等汽車貸款契約之實際借款人。而被告
    依據上開約定，負有繳納系爭車貸、信貸之義務，嗣卻未按
    期繳納相關貸款，致原告積欠該等貸款債務，裕融公司、台
    新大安公司並均持原告簽發之本票聲請本票裁定獲准，分別
    請求原告還款45萬元及自108年6月26日起、475,984元及自1
    08年7月26日起，均至清償日止，按年息百分之20計算之利
    息，有原告提出臺灣臺北地方法院108年度司票字第14383號
    本票裁定、臺灣士林地方法院108年度司票字第7980號本票
    裁定等件附卷可參（參見本院訴字卷第29頁）；另渣打公司
    則就上開信用貸款部分與原告進行前置協商，原告仍積欠此
    部分信用貸款23萬6,449元，亦有原告提出之前置協商機制
    協議書影本附卷可考（參見本院訴字卷第33頁）。是原告因
    被告未依約繳納該等貸款，而受有應支付上開本票裁定、前
    置協商機制協議書所示債務之損害，原告自得依民法第226
    條第1項規定，請求被告負損害賠償責任。
　⒊惟按約定利率，超過週年百分之16者，超過部分之約定，無
    效，修正後民法第205 條定有明文。上開條文於109 年12月
    29日修正通過，並於110 年7 月20日施行生效，復依民法債
    編施行法第10條之1 規定，該條文於修正施行前已約定，而
    於修正施行後發生之利息債務亦有適用。據此，民法第205
    條已於110年7月20日施行適用，則自110年7月20日起，就約
    定利率超過週年利率百分之16部分均為無效。是原告請求被
    告給付1,162,433 元，其中450,000 元自108 年6 月26日起
    至110年7月19日止，按週年利率百分之20計算之利息，暨自
    110年7月20日起至清償日止，按週年利率百分之16計算之利
    息；其中475,984 元自108 年7 月26日起至110年7月19日止
    ，按週年利率百分之20計算之利息，暨自110年7月20日起至
    清償日止，按週年利率百分之16計算之利息，為有理由，應
    予准許。逾此部分請求(即自110年7月20日起至清償日止，
    超過年息百分之16之遲延利息)，依上開法律規定及說明，
    為無理由，應予駁回。
　㈡原告依據侵權行為法律關係請求被告為上開給付，為無理由
    。
　⒈按因被詐欺或被脅迫而為意思表示者，表意人得撤銷其意思
    表示。因故意或過失，不法侵害他人之權利者，負損害賠償
    責任。故意以背於善良風俗之方法，加損害於他人者亦同。
    民法第92條第1項前段、第184條第1項定有明文。次按民法
    第92條第1項前段規定，因被詐欺而為意思表示者，表意人
    得撤銷其意思表示，其所欲保護之法益為「表意者意思表示
    形成過程之自由」。所稱詐欺行為，必詐欺行為人有使他人
    陷於錯誤之故意，對於表意人意思形成過程屬於重要而有影
    響之不真實事實，表示其為真實，而使他人陷於錯誤、加深
    錯誤或保持錯誤者而言，不包括就行為對象（事或物）之特
    性為不實或誇大之陳述，欲以價值判斷影響表意人決定自由
    之情形。倘行為人欠缺主觀之詐欺故意，縱該他人或不免為
    錯誤之意思表示仍與詐欺之法定要件不合。至不真實之事實
    是否重要而有影響意思之形成，應以該事實與表意人自由形
    成意思之過程有無因果關係為斷。且主張被詐欺而為意思表
    示之當事人，應就其被詐欺之事實負舉證責任（最高法院10
    0 年度台上字第 858 號、98 年度台上字第 171 號、95 年
    度台上字第 2948 號、 72 年度台上字第 3526 號判決意旨
    參照）。又因受詐欺而為意思表示，在經依法撤銷前，尚非
    無效之法律行為，當事人因被詐欺而為意思表示，在經依法
    撤銷前，倘已受有實際損害，固亦得依侵權行為法則請求損
    害賠償，惟主張侵權行為損害賠償請求權之人，對於侵權行
    為之成立要件即行為人須具備歸責性、違法性，且不法行為
    與損害間有因果關係，應負舉證責任（參見最高法院77 年
    度台上字第 467 號、74 年度台上字第 202 號、108年度台
    上字第1990號判決意旨）。
　⒉查兩造有於前揭各時地，約定由原告負責融資購買系爭汽車
    ，再將系爭汽車交付予被告出售，以及約定由原告負責以信
    用貸款融資後，將部分融資款項交付予被告以購買更高價位
    之車輛出售，且均由被告負責繳納該等貸款等方式，以此賺
    取價差等節，而原告因此允諾為上開貸款，及交付系爭汽車
    及信用貸款金額予被告等情，業經本院認定如上。被告雖未
    依約出售系爭汽車及未能繼續繳納上開車貸及信貸，惟依原
    告主張尚未清償之借貸本金數額，可察被告仍有依約繳納部
    分貸款之費用，此亦有台新大安公司還款明細表1份附卷可
    參（參見前揭第556號他字偵卷第37頁），且被告於另案偵
    查中對於其依約負有繳納上開車貸及信貸之義務等節亦坦承
    在卷。則被告縱使有對原告表示可向銀行融資購買中古車為
    投資事業，又向原告表示可再向銀行信用貸款金，待系爭汽
    車售出後，再結合貸款資金購買更高價位車輛轉售，以賺取
    更大利潤等語（參見前揭他字第556號偵卷第105頁），然依
    原告目前之舉證，被告未依約出售系爭汽車及未能繼續繳納
    上開車貸及信貸等行為，至多僅堪認被告有債務不履行之行
    為，致原告受有繳納上開車貸及信貸之損害之事實，並無從
    據此逕認被告自始即基於詐欺故意，佯以上開共同投資汽車
    買賣事宜而與原告為上開約定等事實。
　⒊綜上，依原告目前之舉證，尚無從證明被告有何與林沛廣共
    同基於詐欺之故意聯絡，對原告佯稱上開共同投資車輛買賣
    事宜，已如前述，原告復未再提出其他事證證明被告自始即
    具有詐欺故意之事實，則依首揭之說明，自難認被告有何詐
    欺之行為，而侵害原告之意思自主權。從而，原告主張民法
    第184條第1項規定，請求被告給付上開汽車貸款、信用貸款
    本息，均屬無據而無理由，附此敘明。
四、綜上所述，原告依兩造契約之法律關係，請求被告給付如主
    文第1項所示之本金及利息，為有理由，應予准許。逾此範
    圍之請求，則為無理由，應予駁回。
五、原告陳明願供擔保，聲請宣告假執行，經核其勝訴部份，與
    法律規定相符，爰酌定相當之擔保金額，予以准許。至其餘
    假執行之聲請，因該部份訴之駁回而失所附麗，不應准許。
    被告雖未聲請供擔保免為假執行，惟本院仍依職權宣告被告
    預供擔保而免為假執行。
六、訴訟費用之負擔依據：民事訴訟法第79條規定。　　
中　　華　　民　　國　　111 　年　　6 　　月　　20　　日
                  民事第三庭法　官　黃姿育
以上正本係照原本作成。
如對本判決上訴，須於判決送達後20日內向本院提出上訴狀。如
委任律師提起上訴者，應一併繳納上訴審裁判費。　　　　　　
中　　華　　民　　國　　111 　年　　6 　　月　　21　　日
                            書記官  陳亭妤